【裁判字號】    90,訴,3529
【裁判日期】    901226
【裁判案由】    營利事業所得稅
【裁判全文】
臺北高等行政法院判決                              九十年度訴字第三五二九號
                              .
    原      告  歐紡有限公司
    代  表  人  甲○○
    訴訟代理人  丁○○
                丙○○
    被      告  財政部臺北市國稅局
    代  表  人  張盛和（局長）住同右
    訴訟代理人  乙○○
                戊○○
右當事人間因營利事業所得稅事件，原告不服財政部中華民國九十年二月二十三日台
財訴字第○九○一三五○四七七號訴願決定，提起行政訴訟。本院判決如左：
    主  文
原告之訴駁回。
訴訟費用由原告負擔。
    事  實
一、事實概要：
    原告民國（下同）八十六年度營利事業所得稅結算申報，原列報營業成本新台幣
    （下同）二三一、一九七、八九七元，經被告初查營業成本帳載欠詳，無法查核
    勾稽，乃依所得稅法第八十三條規定，按同業利潤標準核定為二二三、三００、
    四二八元。原告不服，主張其營業成本及費用均有合法憑證，可提示相關憑證查
    核，請准予重新核實認定云云，申請復查結果，未獲變更，向財政部提起訴願，
    亦遭駁回，遂向本院提起本件行政訴訟。
二、兩造聲明：
  (一)原告聲明：原處分、復查決定及訴願決定均撤銷。
  (二)被告聲明：駁回原告之訴。
三、兩造之爭點：原告八十六年度營利事業所得稅結算申報，是否未依行為時所得稅
    法第八十三條第一項規定提示相關帳簿、文據供核，致稽徵機關得依查得之資料
    或同業利潤標準，核定原告當年度之營業成本及所得額？
  (一)原告主張之理由：
    1.依行政部七十九年十一月二十八日台財稅第七九０三六七三四０號函釋：「營
      利事業經稽徵機關依所得稅法第八十三條第三項規定核定所得額後，於行政救
      濟時始行補提帳證，應准予查帳核定。」
    2.原告係經營紡織品買賣業務，係小型家族企業，以批進批銷型態銷售，且均為
      委外加工進行刷毛、染整等工作。因規模不大，人事精簡，故委託廠商加工時
      多以「訂貨單」等方式為之，未訂有委外加工合約，此於初查時，即已向承辦
      人多次陳明。且原告因囿於規模，基於商業需要，均以發票及其他原始憑證暨
      客戶之往來函件為入帳基礎，並於發票及其他憑證上註明銷貨批號，已足以相
      互勾稽與證明，與所得稅法第八十三條第一項並無違背；被告仍執意要求「委
      外加工合約」，並以原告未能提示而據以核稅，容有未洽。
    3.原告一般係接獲訂單後，向原料廠商訂貨後送加工廠商進行刷毛、定型、染整
      等加工程序，完成後出貨，以批進批銷為主，僅有少量存貨，與一般製造業不
      合，為便於查核，原告將編製進銷批次之對照表，並檢附八十六年度之所有訂
      貨單供核。總計原告八十六年度之進貨金額為七千二百二十四萬零九百七十三
      元，八十六年度之銷貨金額為七千三百二十二萬八千一百六十元。
  (二)被告主張之理由：
    1.本件原告八十六年度營利事業所得稅結算申報，原列報營業成本二三一、一九
      七、八九七元，經被告初查以原告未能提示合約書及成本分析表，致營業成本
      無法勾稽，乃依同業利潤標準核定其營業成本為二二三、三００、四二八元。
      原告不服，主張八十六年度營利事業所得稅結算申報，其營業成本及費用均有
      合法憑證，可提示相關憑證查核，請准予重新核實認定云云，申請復查，惟經
      被告通知於八十九年四月二十六日提示相關帳簿憑證及有關文據供核，有郵局
      掛號郵件送達回執附卷可稽，然原告仍未能提示，經電話通知多次亦無法辦理
      ，致被告無法就其復查事項加以審酌等由，乃駁回其復查之申請。
    2.原告訴願時再訴稱：有營業成本及費用等相關憑證可供查核，並竭力配合云云
      ，經被告再通知原告於八十九年八月八日提示營業成本相關帳簿憑證供核，惟
      原告僅提示部分帳冊，其中有關委外加工合約及成本分析表仍未能提示，致營
      業成本無法逐一查對勾稽，則本件原告八十六年度營利事業所得稅營業成本既
      帳證記載欠詳，無法查核勾稽，從而被告依行為時所得稅第八十三條第一項規
      定，按同業利潤標準核定，並無不合，原告復執前詞爭執，難認有理由。
    理  由
一、按「稽徵機關進行調查或復查時，納稅義務人應提示有關各種證明所得額之帳簿
    、文據；其未提示者，稽徵機關得依查得之資料或同業利潤標準，核定其所得額
    。前項帳簿、文據，應由納稅義務人依稽徵機關規定時間，送交調查；其因特殊
    情形，經納稅義務人申請，或稽徵機關認有必要，得派員就地調查。納稅義務人
    已依規定辦理結算申報，但於稽徵機關進行調查時，通知提示有關各種證明所得
    額之帳簿、文據而未依限期提示者，稽徵機關得依查得之資料或同業利潤標準核
    定其所得額；嗣後如經調查另行發現課稅資料，仍應依法辦理。」、「本法第八
    十三條所稱之帳簿文據，其關係所得額之一部或關係課稅年度中某一期間之所得
    額，而納稅義務人未能提示者，稽徵機關得就該部分依查得資料或同業利潤標準
    核定其所得額」分別為行為時所得稅法第八十三條及同法施行細則第八十一條所
    規定。所謂「未提示」，兼指帳簿文據全部未提示，或雖提示而有不完全、不健
    全或不相符者，均有其適用，行政法院（現為最高行政法院）著有六十一年度判
    字第一九八號判例可資參照。
二、本件原告八十六年度營利事業所得稅結算申報，原列報營業成本二三一、一九七
    、八九七元，經被告初查以原告未能提示合約書及成本分析表，致營業成本無法
    勾稽，乃依同業利潤標準核定其營業成本為二二三、三００、四二八元。原告不
    服，主張八十六年度營利事業所得稅結算申報，其營業成本及費用均有合法憑證
    ，可提示相關憑證查核，請准予重新核實認定云云，申請復查，惟經被告通知於
    八十九年四月二十六日提示相關帳簿憑證及有關文據供核，然原告仍未能提示，
    致被告無法就其復查事項加以審酌，乃駁回其復查之申請。原告不服復提起訴願
    ，經被告再通知原告於八十九年八月八日提示營業成本相關帳簿憑證供核，惟原
    告僅提示部分帳冊，其中有關委外加工合約及成本分析表仍未能提示，致營業成
    本無法逐一查對勾稽，本件原告八十六年度營利事業所得稅營業成本既帳證記載
    欠詳，無法查核勾稽，被告因而依行為時所得稅第八十三條第一項規定，按同業
    利潤標準核定其營業成本等情，有郵局掛號郵件送達回執、復查及訴願決定書附
    卷可稽，並為兩造所不爭。
三、原告於起訴後雖再次表示原告將編製進銷批次之對照表，並檢附八十六年度之所
    有訂貨單供核等語。惟原告僅提供八十六年度進貨表及銷貨表、訂貨單等，從該
    等進銷貨情形實無從計算出營業成本及課稅所得額，仍須原告提供帳冊及相關憑
    據始能核算，原告雖主張其係經營紡織品買賣業務之小型家族企業，以批進批銷
    型態銷售，且均為委外加工，故委託廠商加工時多以「訂貨單」等方式為之，未
    訂有委外加工合約，且均以發票及其他原始憑證為入帳基礎，並於發票及其他憑
    證上註明銷貨批號，已足以相互勾稽與證明云云，惟查僅有訂貨單及發票，如無
    成本分析表等資料，仍無法涵蓋原告營業之全貌，自無從查核勾稽原告之營業成
    本與所得額，原告所訴核無足採。
四、從而被告依行為時所得稅第八十三條第一項規定，按同業利潤標準核定原告之營
    業成本，並無違誤，復查及訴願決定予以維持，亦無不合，原告復執前詞爭執，
    其訴難認有理由，應予駁回。
五、據上論結，本件原告之訴為無理由，爰依行政訴訟法第九十八條第三項前段，判
    決如主文。
中    華    民    國      九十      年    十二        月    二十六      日
                            臺 北 高 等 行 政 法 院  第四庭
                                           審 判 長  法  官  張瓊文
                                                     法  官  李得灶
                                                     法  官  劉介中
右為正本係照原本作成。
如不服本判決，應於送達後二十日內，向本院提出上訴狀並表明上訴理由，如於本判
決宣示後送達前提起上訴者，應於判決送達後二十日內補提上訴理由書（須按他造人
數附繕本）。
中    華    民    國      九十      年    十二        月    二十七      日
                                                     書記官  陳圓圓


司法院資訊處製作；財團法人民間司法改革基金會備份。
